臺灣高雄地方法院刑事附帶民事訴訟判決
原　　　告　陳潘秀錢
　　　　　　李淑
上二人共同
訴訟代理人　柯尊仁律師
被　　　告　鄭素蘭
上列被告因詐欺案件（本院99年度易字第594 號），經原告提起
附帶民事訴訟請求賠償損害，本院判決如下：
    主  文
被告應給付原告陳潘秀錢新台幣玖拾萬貳仟元，及自民國九十九
年三月三十一日起至清償日止，按年息百分之五計算之利息。
被告應給付原告李淑卿新台幣貳拾肆萬陸仟元，及自民國九十九
年三月三十一日起至清償日止，按年息百分之五計算之利息。
本判決第一項於原告陳潘秀錢以新台幣參拾萬元為被告供擔保後
得假執行，被告如以新台幣玖拾萬貳仟元為原告陳潘秀錢預供擔
保後，得免為假執行。
本判決第二項得假執行，被告如以新台幣貳拾肆萬陸仟元為原告
李淑卿預供擔保後，得免為假執行。
原告其餘之訴及假執行之聲請均駁回。
訴訟費用由被告負擔。
    事實及理由
一、原告主張：被告鄭素蘭分別於民國92年12月10日、94年3 月
    15日、96年6 月5 日，自任互助會會首，召集如附表一所示
    之3 起互助會（下分別稱A 會、B 會、C 會），其中原告李
    淑卿分別以本人、李正雄、鄭彩蓮、李淑惠、李淑文、徐巧
    雪、李江興、鄭美鳳名義；陳潘秀錢分別以陳勝隆、阿秀名
    義，各自參加附表一所示合會。詎於合會進行中，被告因遭
    他人倒會，經濟發生困頓，竟基於為自己不法所有之意圖，
    在合會之存續期間內，於不詳時點，分別冒用原告2 人以上
    開活會會員名義參加競標並得標後，再向原告2 人詐稱係他
    人得標，致原告2 人均陷於錯誤，分別交付被告新台幣（下
    同）819 萬6400元、257 萬9000元之合會金，侵害原告2 人
    之財產權。爰依民法第184 條第1 項前段之侵權行為損害賠
    償請求權法律關係，聲明：(一)被告應給付原告陳潘秀錢257
    萬9000元，及自起訴狀繕本送達被告之翌日即99年3 月31日
    起算，按年息百分之五計算之利息；(二)被告應給付原告李淑
    卿819  萬6400元，及自起訴狀繕本送達被告之翌日即99年3
    月31日起算，按年息百分之五計算之利息；(三)前2 項聲明原
    告願供擔保請准宣告假執行。
二、被告則以：原告之訴無理由，聲明：駁回原告之訴。
三、按「附帶民事訴訟之判決，應以刑事訴訟判決所認定之事實
    為據。但本於捨棄而為判決者，不在此限。」，刑事訴訟法
    第500 條定有明文。自該條意旨及同法第491 條並未準用民
    事訴訟法關於第279 條、第280 條有關當事人自認及視同自
    認之規定觀之，應認於刑事附帶民事訴訟中，立法者除本於
    原告之捨棄而應為原告之敗訴判決外，係有意排除民事訴訟
    法有關處分權主義之適用，而應一律以刑事訴訟判決所認定
    之事實為準。而本件原告主張之前揭事實，部分業據本院以
    99年度易字第594 號刑事判決，依行使偽造私文書罪判處被
    告應執行有期徒刑5 年6 月在案，有該判決可稽，是本件附
    帶民事訴訟之判決，自應以前揭刑事判決所認定之事實（包
    括被告各會所冒標之期數、各期冒標之標金1800元、受詐欺
    之被害人數等）為據；至雙方當事人雖於本院附帶民事訴訟
    案件辯論時對本件標金之數額曾以1500元為不爭執事項，惟
    其與本院刑事判決之認定不符，參酌前揭說明，在刑事附帶
    民事訴訟案件中不生視同自認而無庸舉證之效力，仍應以刑
    事判決所認定之事實為據，先予敘明。
四、按因故意或過失，不法侵害他人之權利者，負損害賠償責任
    ，民法第184 條第1 項前段定有明文。查本件被告以行使偽
    造私文書之方式，向原告2 人為詐欺取財之犯罪行為，侵害
    原告2 人之財產權，揆諸前揭規定，原告自得向被告請求賠
    償其損害。而依本院前揭刑事判決所認定之事實，原告陳潘
    秀錢於A 會中之受害金額為49萬2000元（2 會×8200元×30
    期）、B 會中之受害金額為39萬3600元（2 會×8200元×24
    期）、C 會中之受害金額為1 萬6400元（1 會×8200元×2
    期），合計為90萬2000元；原告李淑卿因於刑事審理中自承
    ：伊個人只有1 會等語（刑事案件院卷二第75頁），故其受
    害金額應以A 會中以「李淑卿」為名義之1 會加以計算，而
    為24萬6000元（1 會×8200元×30期）。從而，原告2 人依
    據侵權行為損害賠償請求權之法律關係，請求被告應賠償其
    等所受損害，就前揭受害金額部分，核屬有據，應予准許。
五、按「下列各款之判決，法院應依職權宣告假執行：五、所命
    給付之金額或價值未逾新臺幣50萬元之判決」；「原告陳明
    在執行前可供擔保而聲請宣告假執行者，雖無前項釋明，法
    院應定相當之擔保額，宣告供擔保後，得為假執行」，民事
    訴訟法第389 條第1 項第5 款、390 條第2 項定有明文，該
    等規定並為刑事訴訟法第491 條第10款所準用，是本件判決
    有關原告李淑卿勝訴部分，所命給付之金額未逾50萬元，自
    應依職權宣告假執行；至有關原告陳潘秀錢勝訴部分，酌定
    如主文第3 項所示之相當擔保額，於原告陳潘秀錢以該等擔
    保額供擔保後，得假執行。
六、又按「因犯罪而受損害之人，於刑事訴訟程序得附帶提起民
    事訴訟，對於被告及依民法負賠償責任之人，請求回復其損
    害。」、「法院認為原告之訴不合法或無理由者，應以判決
    駁回之」，刑事訴訟法第487 條第1 項、第502 條第1 項分
    別定有明文。因犯罪而受損害之人，於刑事訴訟程序固得附
    帶提起民事訴訟，對於被告請求回復其損害，但其請求回復
    之損害，以被訴犯罪事實所生之損害為限，否則縱令得依其
    他事由，提起民事訴訟，亦不得於刑事訴訟程序附帶為此請
    求，最高法院60年台上字第633 號判例意旨可供參照。查原
    告陳潘秀錢之其餘請求，及原告李淑卿基於自己名義參與合
    會之其餘請求，因與被告本件犯罪行為無關，雙方若有爭議
    應按民法上合會之法律關係尋求解決，原告2 人此部請求自
    屬無理由；又查原告李淑卿於刑事審理中自承伊個人只有1
    會，業如前述，故李正雄、鄭彩蓮、李淑惠、李淑文、徐巧
    雪、鄭美鳳、李江興等人，各自均為獨立因被告本件犯罪而
    受損害之人，是其等之受害金額，自應由其等自行向被告請
    求賠償，原告李淑卿主張其係以上開之人名義參與合會而請
    求此部分之金額，自無理由，而均應予駁回。至其等此部份
    之訴既經駁回，其就此部請求之假執行聲請亦失所附麗，應
    併予駁回。
七、據上論結，本件原告之訴為一部有理由，一部無理由，應依
    刑事訴訟法第502 條、第491 條，民事訴訟法第389 條第1
    項第5 款、第390 條第2 項、第392 條第2 項、第79條後段
    ，判決如主文。
中    華    民    國  100     年    3     月    23    日
            刑事第九庭  審判長  法  官  鄭詠仁
                                法  官  方錦源
                                法  官  黃沛文
附表一：合會資料
┌──┬────────┬───┬──────┬─────────┬──────────┐
│編號│會期起迄        │總會數│每期會款    │投標方式          │投開標日期          │
├──┼────────┼───┼──────┼─────────┼──────────┤
│1   │92年12月10日起至│85會  │10000元     │內標制，底標1000元│每月10日（逢雙月加開│
│    │97年8 月10日止  │      │            │，以100元為單位   │1 會）              │
│    │（A 合會）      │      │            │                  │                    │
├──┼────────┼───┼──────┼─────────┼──────────┤
│2   │94年3 月15日起至│81會  │10000元     │內標制，底標1000元│每月15日（逢單月加開│
│    │98年9 月15日日止│      │            │，以100元為單位   │1 會）              │
│    │（B 合會）      │      │            │                  │                    │
├──┼────────┼───┼──────┼─────────┼──────────┤
│3   │96年6 月5 日起至│80會  │10000元     │內標制，底標1000元│每月5 日（逢單月加開│
│    │100 年11月5 日止│      │            │，以100元為單位   │1 會）              │
│    │（C 合會）      │      │            │                  │                    │
└──┴────────┴───┴──────┴─────────┴──────────┘
以上正本證明與原本無異。
如不服本判決非對於刑事判決有上訴時不得上訴，並應於送達後
10日內向本院提出上訴狀。
中    華    民    國    100   年     3    月    23    日
                                書記官  葉彥伶